臺灣臺中地方法院民事裁定　九十三年度監字第二六九號
　　聲　　請　　人　　甲○○
　　兼　法定代理人　　丙○○
　　代　　理　　人　　許曉怡律師
　　相　　對　　人　　乙○○
　　代　　理　　人　　王秋霜律師
　　複　代　理　人　　林雅慧
右聲請人與相對人間聲請改定監護權等事件，本院裁定如左：
    主      文
對於聲請人丙○○與相對人所生之未成年子女甲○○（女、民國○○○年○月○日生
）權利義務之行使、負擔，改定由聲請人丙○○任之。
相對人得依附表所示之時間、方式與聲請人丙○○所任親權護之未成年子女甲○○會
面交往。
相對人應自民國九十三年十二月十七日起至一百零三年一月止，按月於每月十日前給
付予聲請人甲○○扶養費用新臺幣壹萬零玖佰貳拾壹元，如遲誤一期履行，其後之給
付視為亦已到期。
程序費用由相對人負擔。
    理      由
一、本件聲請意旨略以：
  (一)關於改定未成年子女即聲請人甲○○權利義務行使負擔狀態部分：
  　(1)聲請人丙○○與相對人於民國八十年四月十八日結婚，婚後育有未成年子女甲
      ○○（女、八十三年一月七日生）一人。嗣於八十七年八月六日聲請人丙○○
      因不堪忍受相對人長期之婚姻暴力與未支付家庭生活費用，兩造即協議離婚，
      惟當時相對人以子女甲○○之權利義務應由其行使負擔為條件始同意離婚，聲
      請人丙○○不得已忍痛接受。惟相對人取得聲請人甲○○之親權後，並未盡保
      護教養之責任，事實上於聲請人丙○○與相對人離婚後未及一年（八十八年八
      月），相對人即將甲○○交由聲請人丙○○撫育教養，且未支付分文之扶養費
      用，而由聲請人丙○○獨力負擔甲○○全數之生活及教育費用，迄今已逾五年
      ；更甚者是，於過年時，聲請人丙○○要求相對人給予甲○○新臺幣（下同）
      二百元過年，亦遭相對人拒絕，相對人並回以寧願將錢丟至水溝中，亦不願給
      予甲○○紅包等語，因相對人長期未負擔甲○○之扶養費用，致聲請人之經濟
      負擔日益加重。
    (2)迨至九十二年一月一日聲請人丙○○與相對人簽立監護權（親權）讓渡書，相
      對人表示「願無條件讓出甲○○之親權予聲請人，並願分擔甲○○之教養費用
      每月八千元，每年再逐月增加二千元，如明年一萬元、後年一萬二千元，以此
      類推至最高上限每月教養費用為一萬五千元，直至甲○○滿二十歲止」，然事
      後相對人拒絕配合聲請人丙○○辦理甲○○親權行使負擔狀態變更之戶籍登記
      ；又相對人自九十二年二月起至九十三年一月間雖曾斷斷續續每月匯款八千元
      入聲請人丙○○之郵局帳戶，惟自九十三年二月起迄今已一年，相對人未為給
      付甲○○之扶養費，且相對人自甲○○小學二年級至五年級期間，每年寒暑假
      期間均以要將甲○○學籍遷移回臺中縣大里市為要脅，作為拒絕給付甲○○扶
      養費之藉口，此由其於九十一年間擅自向大里戶政事務所申請將甲○○戶籍自
      丙○○戶籍中遷出（相對人嗣後未辦理甲○○戶籍遷入其戶內，致甲○○戶籍
      仍維持於丙○○戶內）可證，相對人所為，實已造成聲請人母女生活及精神上
      不小之困擾。
    (3)聲請人丙○○與甲○○自丙○○與相對人間婚姻關係解消後，已共同生活五年
      餘，期間相處狀況良好，親子關係佳，聲請人丙○○對於甲○○又無照顧不當
      之情事，而相對人於聲請人丙○○保護教養甲○○期間即甚少探視甲○○，目
      前相對人又已再婚，並另育有子女，實不宜令甲○○變更生活環境，搬遷與相
      對人及其再婚妻女同住，以免影響甲○○之身心發展。且今甲○○已屆就讀中
      學年齡，為免日後又有上開情事（相對人擅自遷移甲○○戶籍）發生，致影響
      甲○○之就學權益，是為聲請人甲○○之最佳利益計，爰依法請求改定聲請人
      甲○○權利義務由聲請人丙○○行使負擔，較為妥適。
    (4)又於不影響子女甲○○之學業及生活作息情況下，相對人得依下列方式與甲○
      ○會面交往：
      每隔三週週日十時起，相對人得接回甲○○相處，並於同日下午八時前將甲
        ○○送回聲請人丙○○所在地。
      農曆春節初五、初六及父親節，相對人得接回甲○○相處（接、送回時間同
        前）。
      相對人依上開時間接回甲○○時，應於事前三日通知聲請人丙○○，聲
        請人丙○○如無正當理由，不得無故拒絕。
  (二)關於聲請人即未成年子女甲○○扶養費部分：
    依民法第一千一百十六條之二規定，父母對於未成年子女之扶養義務，不因結婚
    經撤銷或離婚而受影響，是相對人仍應負擔子女甲○○之扶養費用，聲請人甲○
    ○自得依法請求相對人給付扶養費用。又聲請人丙○○與相對人於九十二年一月
    一日簽立之親權讓渡書中，雙方本約定相對人應每月給付甲○○之扶養費用八千
    元，然因聲請人丙○○目前每月為甲○○支出之扶養費用平均約三萬零四百八十
    六元，此有聲請人提出之甲○○生活費用支出之明細暨項目表附卷可稽，而隨著
    甲○○年歲日漸增長，其日後將陸續就讀國中、高中、大學，所需之開銷勢必比
    目前高出更多（甲○○目前就讀小學五年級），是如依上開約定之費用，相對人
    每月僅負擔甲○○八千元之扶養費用，明顯不足，是依相對人自述其每月收入約
    五萬元（事實上相對人為銍峰企業社負責人，其收入遠高於此），聲請人丙○○
    每月收入約二萬五千元（然須扣除每月應負擔之房貸本息六千多元），故依上述
    ，甲○○每月須三萬零四百八十六元之扶養費，以三萬元計，由聲請人丙○○與
    相對人平均分擔，甲○○自得請求相對人每月負擔一萬五千元之扶養費，至甲○
    ○成年時止，從而，聲請人甲○○請求相對人應自聲請狀送達翌日（九十三年十
    二月十七日）起，至一百零三年一月（甲○○成年時）止，按月於每月十日前給
    付聲請人甲○○一萬五千元之扶養費，如有一期遲付，其後之期間視為亦已到期
    等語。並提出戶籍謄本、監護權（親權）讓渡書、存摺明細、戶政事務所函文、
    學雜費繳納證明、保險費繳納證明、收費證明、甲○○生活支出明細表、臺灣土
    地銀行臺中分行客戶往來明細表、臺中市人民團體負責人當選證明書等件為證。
二、相對人則以：
　(一)相對人與聲請人丙○○於八十年四月十八日結婚，婚後育有未成年子女即聲請人
    甲○○一人，嗣因相對人與聲請人丙○○間對婚姻無共識，且丙○○交友複雜，
    不讓相對人知悉其工作內容，又愛慕虛榮至美容護膚店充當人頭，致因涉嫌妨害
    風化罪遭判刑，及於八十七年七月十六日因相對人發現丙○○有外遇，至此雙方
    已無法營夫妻之共同生活，始於八十七年八月六日協議離婚，並因相對人不願甲
    ○○與丙○○過著不正常之生活，遂要求行使負擔甲○○之權利義務，故聲請人
    丙○○主張係其因不堪長期忍受相對人之婚姻暴力與相對人未支付家庭生活費用
    等，兩造始協議離婚云云，顯與事實不符，不足採信。
  (二)八十八年八月間相對人不堪丙○○長期以探視甲○○為由，多次至家中騷擾，並
    因此須經常勞煩大里市仁化派出所出面處理，遂應丙○○要求，同意讓丙○○攜
    回甲○○同住，且當時丙○○承諾可獨立扶養甲○○。詎之後丙○○多次要求相
    對人負擔甲○○之扶養費用，相對人基於甲○○之健全發展，未予拒絕，且以現
    金支付，然因丙○○經常無故向相對人索取金錢，相對人遂與丙○○協商，並口
    頭約定三條件：(1)每月匯八千元；(2)每月甲○○應返回相對人住處二次，如丙○
    ○有依約讓甲○○返回相對人住處，相對人即會依上開約定匯款；(3)須透過律師
    書寫協議書。是以自九十二年二月起相對人改以匯款方式，每月給付八千元予丙
    ○○作為甲○○之扶養費用，惟嗣後雙方並未約妥時間請律師書寫協議書。於九
    十二年九月間某日相對人與甲○○通電話時，丙○○竟無故在旁辱罵，相對人隨
    即前往與丙○○理論，詎丙○○竟找來一名年約四、五十歲男子持鋁棒毆打相對
    人，且之後丙○○即不願讓甲○○返回相對人家中，相對人亦因此停止給付甲○
    ○之扶養費用，相對人曾多次要求丙○○讓甲○○返回其家中，相對人即會繼續
    給付甲○○之扶養費用，然均遭丙○○拒絕。
  (三)相對人係於日前接獲鈞院九十三年度裁全字第六三二０號假扣押裁定，其裁定內
    容載明丙○○係以相對人不知悉之監護權（親權）讓渡書為據，經相對人於九十
    三年十二月向鈞院聲請閱覽上開卷宗後，始知丙○○為達向相對人索取扶養費之
    目的，竟與其兄長楊伯春擅自刻製相對人印章，持以蓋用於不實之九十二年一月
    一日之親權讓渡書上，進而以之向鈞院聲請上開假扣押裁定，並據以聲請假扣押
    強制執行，經鈞院民事執行處以九十三年度執全字第二五六四號強制執行事件查
    封相對人之不動產及股票在案，且丙○○亦據上開不實之讓渡書向鈞院提出本件
    聲請。
  (四)相對人於與丙○○因上開事件涉訟後，為免無辜之甲○○於雙方之爭執中受害，
    曾於九十三年十二月十日委託律師寄發存證信函催促丙○○出面解決，然丙○○
    不惟無解決誠意，甚至攜同甲○○至相對人家中咆哮外，反回以存證信函稱上開
    親權讓渡書為真正，完全無法與之理性溝通，相對人十分憂心其行為與心態會對
    甲○○之身心發展造成不良之影響，且丙○○曾因妨害風化罪遭判緩刑確定，業
    如上述，顯見其素行不良。而相對人雖已再婚，其妻係幼教老師，亦願意接納甲
    ○○，視為己出，況相對人同意自行負擔甲○○全部之扶養費用，是以為甲○○
    之最佳利益計，仍應將甲○○之權利義務維持由相對人行使負擔為妥。
  (五)退萬步言，倘鈞院仍認甲○○之權利義務宜改定由聲請人丙○○行使負擔，則相
    對人希望鈞院能就其與甲○○間會面交往之方式與時間酌定如次：
    (1)時間：
    　每週週五下午五時三十分起相對人得接回甲○○同宿，至當週週日下午六時
        三十分前，相對人應將甲○○送回聲請人所在地。
      農曆春節初二、初三及父親節、端午節、中秋節，相對人得接回甲○○同宿
        （接、送回時間同前）。
      甲○○寒、暑假期間，除仍得維持前述之會面交往方式外，寒假並得增加十
        天之同住期間，暑假並得增加三十天之同住期間，且可分割數次為之。
    (2)方法：
    　接、送甲○○均由相對人負責，並以子女所在地為之。
    　得為見面、通信、通話、致贈禮物、交換照片、拍照等行為，並得依上開(1)
        之規定出遊或同宿。
      前項有關(1)接回同住前，相對人應於事前二日通知丙○○，無正當理由
        ，丙○○不得無故拒絕。
      子女地址或聯絡方式如有變更，丙○○應隨時通知相對人。
    (3)遵守事項：
    　不得有危害子女身心健康之行為。
    　在實施交往會面之日，不得延遲送回甲○○，致減少他方教育之時間。
　　　不得對子女灌輸反抗對造之觀念。
　　　相對人或其家人在其會面交往實施中，須善盡對子女保護教養之義務，如子
        女於會面交往中患病或遭遇事故，丙○○無法就近照料時，相對人或其家人
        應為必要之醫療措施。
　(六)綜上，請鈞院應維持甲○○權利義務行使負擔之現狀，否則如有改定甲○○權利
    義務由丙○○行使負擔必要時，為維相對人與甲○○間父女天倫，亦使甲○○不
    致因相對人與丙○○之離異而受有傷害，請鈞院准予酌定相對人與甲○○間會面
    交往方式如上述等語，資為抗辯。並提出：離婚協議書、戶籍謄本、匯款證明、
    民事假扣押裁定聲請狀、鈞院民事執行處囑託查封登記書、存證信函等件為證。
三、按夫妻離婚者，對於未成年子女權利義務之行使或負擔，依協議由一方或雙方共
    同任之。未為協議或協議不成者，法院得依夫妻之一方、主管機關、社會福利機
    構或其他利害關係人之請求或依職權酌定之。行使、負擔權利義務之一方未盡保
    護教養之義務或對未成年子女有不利之情事者，他方、未成年子女、主管機關、
    社會福利機構或其他利害關係人得為子女之利益，請求法院改定之，民法第一千
    零七十七條、第一千零五十五條第一、三項分別定有明文。再者，法院為民法第
    一千零五十五條裁判時，應依子女最佳利益，審酌一切情狀，參考社工人員之訪
    視報告，尤應注意左列事項：(一)子女之年齡、性別、人數及健康情形。(二)子女之
    意願及人格發展之需要。(三)父母之年齡、職業、品行、健康情形、經濟能力及生
    活狀況。(四)父母保護、教養子女之意願及態度。(五)父母子女間或未成年子女與其
    他共同生活之人間之感情狀況，民法第一千零五十五條之一亦定有明文。再者，
    「民法第一千零五十五條所定夫妻離婚有關對於未成年子女權利義務之行使或負
    擔之酌定、改定或變更事件，由未成年子女住所或居所地之地方法院管轄。」非
    訟事件法第七十一條之一第一項亦定有明文。
四、本件聲請人主張丙○○與相對人原為夫妻關係，於婚姻關係存續期間育有未成年
    子女甲○○，嗣丙○○與相對人於八十七年八月六日協議離婚，並約定未成年子
    女權利義務之行使或負擔，由相對人任之，惟未成年子女甲○○自八十八年八月
    間起即均與聲請人丙○○共同生活迄今，此有卷附之戶籍謄本、離婚協議書等件
    足參，亦為相對人所不爭執，此部分之事實自堪信為真正。
五、聲請人另主張相對人將甲○○交由聲請人丙○○撫育教養，本未支付分文之扶養
    費用，而由聲請人丙○○獨力負擔甲○○全數之生活及教育費用；迨至九十二年
    一月一日聲請人丙○○與相對人簽立監護權（親權）讓渡書，相對人表示願無條
    件讓出甲○○之親權予聲請人及願負擔甲○○之扶養費用等語，然事後相對人拒
    絕配合聲請人丙○○辦理甲○○親權行使負擔狀態變更之戶籍登記；且相對人雖
    自九十二年二月起至九十三年一月間雖曾斷斷續續每月匯款八千元入聲請人丙○
    ○之郵局帳戶，惟自九十三年二月起迄今已一年，相對人均未給付甲○○之扶養
    費，更甚者是，相對人自甲○○小學二年級至五年級期間，每年寒暑假期間均以
    要將甲○○學籍遷移回臺中縣大里市為要脅，作為拒絕給付甲○○扶養費之藉口
    等情，業據提出照片及戶籍謄本、監護權（親權）讓渡書、存摺封面暨存款明細
    、臺中縣大里市戶政事務所函文暨通知書、收費證明、保險費繳納證明、學費收
    據（均影本）等件為證。相對人到庭則否認相對人之主張，並抗辯稱八十八年八
    月間相對人不堪丙○○長期以探視甲○○為由，多次至家中騷擾，遂應丙○○要
    求，同意讓丙○○攜回甲○○同住，且當時丙○○承諾可獨立扶養甲○○。詎之
    後丙○○經常無故向相對人索取金錢，相對人遂與丙○○協商，並口頭約定：(1)
    每月匯八千元；(2)每月甲○○應返回相對人住處二次，如丙○○有依約讓甲○○
    返回相對人住處，相對人即會依上開約定匯款。是以自九十二年二月起相對人改
    以匯款方式，每月給付八千元予丙○○作為甲○○之扶養費用。惟於九十二年九
    月間之後丙○○即不願讓甲○○返回相對人家中，相對人亦因此停止給付甲○○
    之扶養費用。而聲請人所提出之九十二年一月一日之親權讓渡書，其上有關相對
    人印文部分並非真實，是以，仍應將甲○○之權利義務維持由相對人行使負擔為
    妥等語，並提出戶籍謄本及離婚協議書、匯款證明、存證信函（均影本）等件為
    證。是揆諸前揭法律規定及說明，就兩造未成年子女之親權行使或負擔改定之聲
    請，其須審酌者應為：相對人是否有未盡保護教養義務或對兩造未成年子女有不
    利之情事，而不在兩造監護能力優劣之比較。是本件兩造協議離婚，就子女之親
    權部分，既約定子女甲○○親權之行使或負擔由相對人任之，是既有子女親護之
    協議在先，則聲請人聲請改定親權人，依前述民法第一千零五十五條第三項之規
    定，須行使、負擔權利義務之一方未盡保護教養之義務，或對未成年子女有不利
    之情事者，他方始得為子女之利益，請求法院『改定監護』權。經查：
  (一)按所謂監護（即親權），除生活保持外，尚包括子女之教育、身心之健全發展及
    培養倫理道德等習性在內，應就兩造之職業、經濟狀況、監護能力及其子女之多
    寡等一切情況，通盤加以考慮，最高法院曾著有六十九年臺上字第二五九七號判
    例可資參照。次按依家庭自治原則，夫妻離婚者，對於未成年子女權利義務之行
    使或負擔，宜依協議定之，僅於行使或負擔權利義務之夫或妻未盡保護教養之義
    務或對未成年子女有不利之情事，例如：疏於照顧或對子女有暴力傾向等情事時
    ，為保護該子女之權益，始得請求法院改定，此觀民法第一千零五十五條於八十
    五年九月二十五日修正公布之立法理由甚明。是夫妻離婚後，對於未成年子女權
    利義務之行使或負擔之決定原為家庭自治事項，如已協議，應即尊重並維持其效
    力，例外僅得由法院改定之情形有二：一為協議結果不利於子女，此種情形，須
    由主管機關、社會福利機構或其他利害關係人得為請求，不容已為協議之原夫妻
    雙方出爾反爾復為爭執；另一情形雖得由原夫妻請求改定，但必須限於行使、負
    擔權利義務之一方有未盡保護教養或對未成年子女有不利之情事時，他方始得請
    求法院改定，並不許他方以自己之監護能力優於對方為由，即行請求改定而推翻
    原協議。基於家庭自治原則，此應為民法第一千零五十五條第一、二、三項之當
    然體系解釋。惟無論在酌定或改定事件中，均應依子女之最佳利益，審酌一切情
    狀，參考社工人員之訪視報告，並應注意民法第一千零五十五條之一所列各款事
    項而為決定，自不待言。
  (二)經本院函請臺中市政府、臺中縣政府分別委託臺灣兒童暨家庭扶助基金會臺中市
    分事務所、財團法人臺灣兒童暨庭扶助基金會臺中縣分事務所進行訪視，其中臺
    中市分事務所對於聲請人丙○○訪視後，綜合聲請人丙○○之家庭狀況、經濟能
    力、子女現況及被保護教養之意願、子女最佳利益等方面，其結果略以：聲請人
    丙○○娘家有六名兄弟姐妹，手足之間感情佳，連結密切；雙方離婚時，相對人
    堅持要求行使負擔子女甲○○之權利義務，然相對人僅照顧甲○○約一年後，即
    將甲○○交予聲請人丙○○照顧，丙○○認相對人僅係不想給付甲○○之扶養費
    用予丙○○，顯見相對人並非真的想保護教養甲○○；聲請人丙○○目前於娘家
    父母經營之麵館工作，每月約有二萬五千元之薪水，丙○○娘家及兄弟姐妹之經
    濟均良好，可提供丙○○必要之協助；自甲○○幼稚園大班時，丙○○即照顧甲
    ○○迄今，丙○○始終希望能給甲○○最好學習環境，甲○○在丙○○之照顧下
    ，成長情況良好，甲○○與丙○○間之情感互動親密；子女甲○○於接受訪視時
    亦表示：「我要和媽媽（即聲請人丙○○）住，爸爸（即相對人）他已經結婚娶
    老婆，而且已經有小孩了，我不想和他們住」等語；是依甲○○最佳利益評估：
    (1)由子女甲○○與聲請人丙○○間之互動，可知母女兩人感情深厚，亦可瞭解到
    丙○○對於甲○○之付出之用心。(2)評估聲請人丙○○之經濟能力、居住條件、
    照顧狀況及親友支援等方面，如繼續由丙○○保護教養甲○○，並無不妥之處。
    (3)子女甲○○已十一足歲，足以清楚正確表達自己之意願，故甲○○之意願應予
    尊重等情，此有臺中市分事務所九十三年十二月二十八日（九三）臺童中扶字第
    九二四號函附之兒童監護權歸屬訪視報告乙份在卷可稽。另經臺中縣分事務所訪
    視相對人後，其訪視結果依相對人可提供予子女甲○○之利益與不利益之處，綜
    合建議略以：(1)相對人現與父母及兄長同住，相對人並於九十二年十二月再婚，
    九十三年另育有一女，相對人工作為經營清潔用品販賣，現任妻子為幼稚園老師
    ，相對人在經濟能力、身心狀況、個性特質、夫妻關係、居住環境、親屬資源與
    保護教養意願等條件良好，適合照顧甲○○。(2)聲請人丙○○以相對人蓋章同意
    之甲○○親權讓渡書為據，向法院提出假扣押相對人之不動產與股票，相對人認
    為上開親權讓渡書為丙○○所偽造，丙○○則主張該親權讓渡書為真正，相對人
    已提出刑事告訴，現仍於法院審理中，兩造之間陳述迥異，請法院參酌雙方之訪
    視調查報告，斟酌適當之親權人等語，此有臺中縣分事務所九十四年一月十九日
    臺童中縣字第收監九００四四二號函附訪視調查表乙份在卷足按。
  (三)依上開訪視報告內容觀之，未成年子女甲○○自八十八年八月間與聲請人丙○○
    共同生活迄今，相對人雖抗辯稱係因不堪丙○○長期以探視甲○○為由而行騷擾
    之實，故將甲○○交由丙○○照顧，然因丙○○與相對人離異後既約定子女甲○
    ○權利義務由相對人行使負擔，相對人本即應克盡保護教養甲○○之責，自難以
    上開事由即怠於照顧、教養甲○○。再者，父母對於未成年子女之扶養義務，不
    因結婚經撤銷或離婚，而受影響（民法第一千一百一十六條之二），亦不因相對
    人是否放棄行使負擔子女甲○○之權利義務而異（即不論上開系爭親權讓渡書真
    正與否），故相對人對於甲○○負有扶養義務，其理至明，相對人逕以丙○○拒
    絕讓甲○○返回相對人家中而拒付扶養費，亦難認有理由。是由聲請人實際照顧
    未成年人多年，相對人於離婚後雖為未成年人之監護人，但均未實際上保護教養
    未成年人，亦未提供任何經濟上之協助等情觀之，聲請人主張相對人未盡保護教
    養未成年人之責任一節，應屬可採。
六、綜上各情，參互以觀，於聲請人丙○○與相對人離婚後雖約定子女甲○○由相對
    人保護教養，然相對人對子女未盡保護教養責任，將子女甲○○交由聲請人丙○
    ○撫育教養，迄今已五年餘，期間對於子女甲○○未善盡呵護關愛之能事，亦未
    確實分擔子女甲○○之扶養費用，已如前述。而聲請人丙○○雖未擔任子女之親
    權人，惟丙○○實際上已係甲○○之主要照顧者，陪伴、關懷甲○○之生活與學
    業，並盡其所能提供子女必要之協助，且甲○○為十一歲之女性兒童，正值青春
    期發展階段，聲請人丙○○亦為女性，且為甲○○之母親，衡諸母親之角色有其
    獨特之女性人格特質，應較能瞭解甲○○生活與情感上之需要，是聲請人丙○○
    對子女之瞭解與需要自較相對人熟悉，並能使子女持續滿足心理上、情緒上的需
    要，且經由聲請人丙○○之親情、指導、交流等行為，使子女仍能有安心感、幸
    福感等情緒上、心理上之安定性。再者，聲請人丙○○照顧甲○○已長達五年，
    期間甲○○之成長與生活並無任何不適應之情，故衡量甲○○生活環境與親情依
    賴之穩定性，實不宜更動甲○○之生活或學習環境，以免對甲○○生活或學業上
    造成負面之影響。況衡諸常情，相對人既知聲請人母女住處及電話，若誠摯地希
    望與聲請人丙○○共同負起對子女甲○○家庭教育，身心之健全發展及培養倫理
    道德等習性之責任，相對人更應勉力為之，相對人既未確實提供任何家庭生活費
    ，亦未與聲請人丙○○及子女有適當之連絡，是相對人事實上顯未善盡撫育子女
    之責，已無法提供子女良好成長與照顧；且相對人現已再婚，另育有子女，就其
    對於子女甲○○人身監督之保護與教導養育，恐更嫌力不從心。是本院審酌聲請
    人丙○○欲照顧子女甲○○之意願甚為強烈，且子女正值心智發展學習之重要時
    刻，亟需父母付出心力、時間予以指導，而「親權之行為」當然包含教導養育在
    內，相對人既事實上未負撫育子女之責，已無法提供子女良好成長與照顧，且亦
    未克盡對甲○○關心之責，則相對人有疏於保護、照顧其未成年子女之情形，應
    甚明顯。另佐以子女甲○○於接受訪視時，亦明確表示不願意與相對人一起生活
    ，希望與聲請人丙○○同住，同意由聲請人丙○○行使或負擔親權，是認由聲請
    人丙○○任子女之親權人較為適宜。此外復查聲請人丙○○並無任何不適保護教
    養子女甲○○之情事，從而，聲請人請求對於未成年子女甲○○權利義務之行使
    或負擔，改由聲請人丙○○任之，為有理由，應予准許。
七、次按，法院依民法第一千零五十五條之規定，為酌定、改定或變更時，得命交付
    子女、未行使或負擔權利義務之一方與未成年子女會面交往之方式與期間，非訟
    事件法第七十一條之六定有明文。另按探視子女乃基於親子關係所衍生之自然權
    利，其不僅係為人父母者之權利，更係未成年子女享受親情照拂之基本權利，故
    定子女監護權歸屬時，是否予未取得親權之一方以探視權，及為如何之探視，亦
    應以子女之最佳利益為考量。同時探視子女之規定，使未取得親權之一方，於未
    能與子女共同生活之情形下，仍能繼續與其子女接觸聯繫，是會面交住之實施為
    繼續性之事實狀態，其乃基於人倫關係而來，為本於人性之固有權利，更是父母
    對於未成年子女保護教養關心之表現，未取得親權之一方亦可藉探視以監督他方
    是否善盡對未成年子女之保護教養之責任，故除非予未取得親權之一方探視權，
    將明顯不利於未成年子女，否則即應予其探視未成年子女之機會。本件相對人經
    衡酌並無予其探視將不利於甲○○之情形，經審酌雙方住家之遠近，及聲請人丙
    ○○與相對人所生子女尚屬稚齡，須雙親之關愛，以促使其人格正常發展等情況
    ，認相對人以依如附表所示方式及時間與未成年子女甲○○會面交往為妥適，爰
    依職權裁定如主文第二項所示。此外，兩造均須遵守本裁定附表之指示，並盡力
    協調及幫助會面交往之進行，以期給予兩造未成年子女最佳之成長環境，否則一
    方得請求限制或禁止有探視權之他方會面交往，有探視權之一方亦得請求變更親
    權人或監護人。至於聲請人請求本院酌定相對人與未成年子女甲○○會面之時間
    、方式，對於相對人與甲○○間之親子互動未臻妥適，且本件係屬非訟性質，聲
    請人請求之方式僅係供本院參考，本院自不受拘束，而得基於未成年人之最佳利
    益酌定如附表所示，會面、探視之方式及時間，附此敘明。
八、末按法院依民法第一千零五十五條之規定，為酌定、改定或變更時，得命交付子
    女、未行使或負擔權利義務之一方與未成年子女會面交往之方式與期間、給付扶
    養費、交付身分證明文件或其他財物，或命為相當之處分，並得訂定必要事項；
    前項扶養費之給付，法院得依聲請或依職權，命為一次給付或分期給付，非訟事
    件法第七十一條之六定有明文。是聲請人請求未行使或負擔權利義務之相對人給
    付甲○○扶養費，自屬有據。復按扶養之程度，應按扶養者之需要，與扶養義務
    者之經濟能力及身分定之，民法第一千一百十九條復定有明文，本院審酌受扶養
    義務人即甲○○之年齡，兩造之身分、經濟能力及一般國民生活水準，並參考『
    臺灣地區家庭收支調查報告』之九十二年臺中市平均每戶每年非消費支出為十八
    萬六千五百二十二元，消費支出為七十二萬八千二百二十一元，平均每戶人數為
    三點四九人，則平均每人每月支出為二萬一千八百四十二元（元以下四捨五入；
    見卷附行政院主計處九十二年度平均每戶家庭收支按區域別分之家庭收支調查報
    告），徵之上開行政院主計處每年發布之『家庭收支調查報告』中，經常性支出
    包括消費性支出及非消費性支出，其項目已經包括食衣住行育樂及保險等生活範
    圍，係目前較能正確反映國民生活水準之數據，且係不分成年人與未成年人一般
    日常生活之消費支出，並以未成年子女甲○○居住之區域（臺中市）所作成之家
    庭收支調查報告內容為標準，應客觀可採。且衡之甲○○為未成年人，其所需生
    活等費用應不至於多於成年人，是以二萬一千八百四十二元核算甲○○每月所需
    之扶養費用為宜。另依聲請人丙○○與相對人自陳之收入與職業情形，再衡之渠
    等之年齡及目前身體狀況，認聲請人丙○○與相對人對於未成年子女甲○○扶養
    費用負擔以一比一之比例為適當，故聲請人丙○○與相對人每月應各負擔子女甲
    ○○之扶養費用一萬零九百二十一元。再者，扶養費乃維持受扶養權利人生活所
    需之費用，其費用之需求係陸續發生，故應以分期給付為原則，而本件亦無其他
    特別情事足資證明有命扶養義務人一次給付之必要。從而，相對人應自聲請狀送
    達翌日（九十三年十二月十七日）起，至一百零三年一月（甲○○成年時）止，
    按月於每月十日前給付聲請人甲○○一萬零九百二十一元之扶養費，且因按月給
    付之金額不高，為恐日後相對人有拒絕或拖延之情，而不利子女之利益，爰參酌
    上開規定，併諭知如相對人遲誤一期履行，其後之給付視為亦已到期，以確保未
    成年子女甲○○受扶養之權利。又因命給付扶養費之部分，核其性質係屬非訟事
    件，不受聲請人聲明之拘束，亦不生駁回其餘請求之問題，附此說明。
六、依非訟事件法第七十一條之一第三項裁定如主文。
中　　　華　　　民　　　國　　九十四　　年　　　五　　　月　　二十七  　日
                                臺灣臺中地方法院家事法庭
~B法 　 　官　林三元
右為正本係照原本作成。
如對本裁定抗告須於裁定送達後十日內向本院提出抗告狀。
中　　　華　　　民　　　國　　九十四　　年　　　五　　　月　　 二十七　　日
~B書　記　官
~FO
附表
相對人與兩造所生子女甲○○會面、探視之方式及時間：
一、時間：
（一）每月第二、四週週六上午九時三十分起相對人得接回甲○○同宿，至當週週日
      下午六時三十分前，相對人應將甲○○送回聲請人丙○○所在地。
（二）農曆春節初三、初四及父親節，相對人得接回甲○○同宿（接、送回時間同前
      ）。
（三）甲○○寒、暑假期間，除仍得維持前述之會面交往方式外，寒假並得增加十天
      之同住期間，暑假並得增加三十天之同住期間，且可分割數次為之。
（四）於甲○○滿十五歲後，應尊重甲○○個人之意願決定其與相對人會面交往之時
      間及方式。
二、方法：
（一）接、送甲○○均由相對人負責，並以子女所在地為之。
（二）得為見面、通信、通話、致贈禮物、交換照片、拍照等行為，並得依上開一、
      之規定出遊或同宿。
（三）前項有關一、（一）（二）（三）接回同住前，相對人應於事前二日通知丙○
      ○，無正當理由，丙○○不得無故拒絕。
（四）子女地址或聯絡方式如有變更，丙○○應隨時通知相對人。
三、遵守事項：
（一）不得有危害子女身心健康之行為。
（二）在實施交往會面之日，不得延遲送回甲○○，致減少他方教育之時間。
（三）不得對子女灌輸反抗對造之觀念。
（四）相對人或其家人在其會面交往實施中，須善盡對子女保護教養之義務，如子女
      於會面交往中患病或遭遇事故，丙○○無法就近照料時，相對人或其家人應為
      必要之醫療措施。